臺灣臺中地方法院刑事判決             100年度易字第1544號
公  訴  人  臺灣臺中地方法院檢察署檢察官
被      告  黃廉恩
上列被告因偽造文書等案件，經檢察官提起公訴（99年度偵字第
17456 號），被告於準備程序就被訴犯罪事實為有罪之陳述，經
告以簡式審判程序之旨，並聽取當事人意見後，合議庭裁定由受
命法官獨任進行簡式審判程序，本院判決如下：
    主      文
黃廉恩犯如附表一、二所示各罪，分別處如附表一、二所示之刑
。應執行有期徒刑壹年肆月，如易科罰金，以新臺幣壹仟元折算
壹日。
    事實及理由
壹、犯罪事實：
    黃廉恩明知信用卡上之卡號係表彰持卡人與發卡銀行間辨識
    身分之用，並作為發卡銀行允許持卡人以信用卡刷卡程序，
    向特約商店完成信用交易之憑藉，非經持卡人同意，他人不
    得擅以持卡人之名義，利用信用卡與特約商店完成消費交易
    ，竟意圖為自己不法之所有，基於詐欺及行使偽造準私文書
    、行使偽造私文書等犯意，於98年12月10日前之某時，使用
    Foxy軟體搜尋取得方智生持有之國泰世華銀行卡號00000000
    00000000號信用卡，及洪光泰持有之臺北富邦商業銀行卡號
    0000000000000000號信用卡卡號及卡片背面授權碼後，於附
    表所示之時、地，假冒方智生、洪光泰之名義，以電腦設備
    連線至網際網路特約商店購物之方式，向特約商店之網站上
    ，填寫信用卡卡號、授權碼、有效年月日及刷卡金額等資料
    ，表示方智生、洪光泰等持卡人同意以其等信用卡給付貨款
    ，而偽造具有證明購買商品及同意以信用卡付款等用意之準
    私文書（即網路購物單），上傳至特約商店遠端購物網站而
    加以行使，使特約商店誤認係方智生、洪光泰使用信用卡線
    上刷卡消費而陷於錯誤，特約商店因而提供黃廉恩如附表所
    示之商品及服務，足以生損害於各特約商店、發卡銀行及方
    智生、洪光泰（各次盜刷之信用卡發卡銀行、卡號暨盜刷消
    費時間、商品、金額，均詳附表所示）。嗣經方智生、洪光
    泰發現其等信用卡遭盜刷後報警循線查獲。
貳、認定犯罪事實所憑證據及理由：
  一被告黃廉恩所犯刑法第339 條第1 項、第2 項、同法第216
    條、第210 條之罪，均係死刑、無期徒刑、最輕本刑為3年
    以上有期徒刑以外之罪，其於準備程序就前揭被訴事實為有
    罪之陳述，經告知簡式審判程序之旨，並聽取其與公訴人之
    意見後，本院裁定進行簡式審判程序，是本件之證據調查，
    依刑事訴訟法第273 條之2 規定，不受同法第159 條第1 項
    、第161 條之2 、第161 條之3 、第163 條之1 及第164 條
    至第170 條規定之限制，合先敘明。
  二上開犯罪事實，業據證人林明經、林楓淇於警詢中陳述明確
    ，並有臺北富邦銀行持卡人爭議交易聲明書（洪光泰部分）
    、中心信用卡作業系統信用卡卡片查詢（洪光泰部分）、臺
    北富邦銀行洪光泰冒刷明細、PChome Online 繳費明細表、
    貨物收據簽收單、東森得易購股份有限公司99年5 月28日EH
    S-東購法字（99）第00155 號函暨函附之99年3 月14日以臺
    北富邦信用卡（末四碼7607）訂購2 筆商品之交易明細及貨
    物收據簽收單資料、統一超商股份有限公司99年5 月20日統
    超字第418 號函文暨函附之訂單資料、刷卡紀錄、宅配簽收
    單3 張、國泰世華銀行持卡人爭議交易聲明書（方智生）、
    交易明細一覽表、臺灣酷樂時代股份有限公司用戶使用紀錄
    、臺灣高鐵公司線上交易清單、臺灣碩網公司交易明細、會
    員帳號資料、遠傳電信0000000000號行動電話通聯調閱查詢
    單、國泰世華銀行升等國泰人壽聯名白金卡簡易申請書、停
    卡資料、臺北富邦銀行中心信用卡作業系統事故歷史查詢、
    洪光泰臺北富邦銀行（帳號：0000000000000000）信用卡申
    請書、歸戶資料查詢等件附卷可參。被告於本院審理時亦坦
    承犯行，並有被告之警詢、偵訊筆錄可稽，被告之自白與相
    關證據均相符合，本件事證明確，被告之犯行均堪認定，應
    依法論罪科刑。
、論罪科刑之理由：
  (一)按網路刷卡交易或電話語音轉帳刷卡係持卡人在特約商店網
    頁或使用電話，將其刷卡購買物品或取得服務利益之意思，
    以文字或代替文字之符號、圖畫，輸入電腦網路，藉由電信
    業者所提供之網路訊息傳送服務功能，經電信業者之電腦網
    路系統，將上開電磁記錄加以傳發輸送，再由他人之電腦終
    端設備予以接收、儲存，並可賴該電腦終端設備之螢幕顯示
    此等足以為表示其用意之證明，故應屬刑法第220 條第2 項
    規定之準文書。又按在紙上或物品上之文字、符號、圖畫、
    照像，依習慣或特約，足以為表示其用意之證明者，關於本
    章及本章以外各罪，以文書論。錄音、錄影或電磁紀錄，藉
    機器或電腦之處理所顯示之聲音、影像或符號，足以為表示
    其用意之證明者，亦同，刑法第220 條定有明文。
  (二)本件被告未經授權同意，擅自使用方智生、洪光泰之信用卡
    資料虛偽填載信用卡卡號並以網路傳輸，顯已對該信用卡交
    易資料有所主張，縱未於交易資料訊息內表明信用卡申請人
    ，倘由該交易資料足以辨明該信用卡申請人之姓名，客觀上
    可認該信用卡申請人即係製作名義人者，亦屬冒用他人名義
    所製作並進而行使，此部分則自應成立行使偽造準私文書罪
    。故被告行使偽造網路訂購單之私文書，足以生損害於方智
    生、洪光泰持卡人、特約商店及發卡銀行之所為，係犯刑法
    第216 條、第220 條、第210 條之行使偽造私文書罪，其偽
    造準私文書後持以行使，偽造之低度行為應為行使之高度行
    為所吸收，不另論罪。又臺灣酷樂時代股份有限公司（下稱
    酷樂公司）及臺灣碩網網路娛樂股份有限公司（下稱碩網公
    司）之月租費或點數卡之線上付費，係由客戶以帳號及密碼
    進行認證及給付購買點數費用，酷樂公司、碩網公司在接收
    客戶帳號、輸入密碼以進行電子檔案網路交換或遊戲時，係
    假設輸入密碼者即為密碼申請者或經申請者同意使用該密碼
    之人，而提供電子檔案網路交換及遊戲服務，被告行使偽造
    網路購物單之詐術，顯係施用詐術致酷樂公司、碩網公司陷
    於錯誤，而提供電子檔案網路交換服務、遊戲虛擬卡號及密
    碼之點數卡，而消耗用戶以金錢所購買之點數卡、月費卡，
    因而獲得免於支付現金購買點數卡、月費卡之利益，顯係獲
    取財產上之不法利益。從而被告意圖為自己不法之所有，以
    行使偽造網路購物單之詐術向如附表所示特約商店盜刷金額
    得逞，以詐得附表所示特約商店之「商品」及商店提供之「
    服務」（財產上不法利益），係分別犯刑法第339 條第1 、
    2 項之詐欺取財罪及詐欺得利罪（詳如附表一、二所述），
    是起訴意旨認被告所為均係犯刑法第339條第2項詐欺得利罪
    ，尚屬有誤，惟基本事實同一，應就被告詐取特約商店商品
    部分，變更為同法第339 條第1 項詐欺取財罪。起訴書雖漏
    未記載刑法第216 條、第220 條、第210 條行使偽造準私文
    書罪，然此部分與起訴詐欺取財、詐欺得利部分，有裁判上
    一罪之關係（詳如後述），為起訴效力所及，本院亦補充告
    知此部分之罪名，令被告得以答辯，自應併予審理。
  (三)附表一編號3 、4 、附表二編號1 、2 ，係被告於同一日之
    多次刷卡消費，且係持續侵害同一被害人及同一特約商店、
    發卡銀行之法益，各行為之獨立性極為薄弱，依一般社會健
    全觀念難以強行分離，應認為接續犯，而僅論以一詐欺取財
    、詐欺得利罪及行使偽造準私文書罪。起訴書雖認附表二編
    號3 所示之犯行與前揭附表二編號1 、2 所示之犯行亦為接
    續犯，惟附表二編號3 所示盜刷之特約商店為東森得意購，
    與附表二編號1 、2 所示盜刷之特約商店PChome不同，是被
    告所侵害者為不同被害人之財產法益，尚難認係基於同一行
    使偽造準私文書、詐欺取財之犯意接續為之，非接續犯，起
    訴書此部分之認定，容有誤會，附此敘明。
  (四)被告各次犯上開行使偽造準私文書及詐欺取財或詐欺得利數
    罪，客觀上其行為、時間已具局部重合，核屬一行為觸犯數
    罪名，均為想像競合犯，各應從一重之行使偽造準私文書罪
    處斷。另其所犯各行使偽造準私文書罪，犯意個別，行為互
    殊，應分論併罰之。
  (五)被告前雖因偽造文書案件，經本院97年中簡上字第647 號判
    決處有期徒刑3 月確定，已於98年7 月26日縮刑期滿執行完
    畢，固有臺灣高等法院被告前案紀錄表1 份在卷可佐，惟該
    罪嗣後復與「被告因詐欺經本院98年度訴字第2749號判決有
    期徒刑3 月」一案，由本院98年聲字第5575號合併定應執行
    有期徒刑11月確定，並在依法扣除前已執畢之徒刑後，復於
    100 年6 月19日執行完畢（執畢日在本案犯罪時間後），亦
    有上開前案紀錄表附卷可憑，從而，本件被告並不構成累犯
    ，檢察官認被告構成累犯，容有誤會，附此敘明。
  (六)爰審酌被告前已有數次盜刷他人信用卡而犯詐欺取財、偽造
    文書罪之犯罪紀錄，有臺灣高等法院被告前案紀錄表1 份附
    卷可考，猶不知悔改，因貪圖自身之物慾享受，以網路線上
    消費方式盜刷他人信用卡，造成特約商店及發卡銀行之財產
    損害，迄今未予賠償，所為誠屬不該，被告犯後具有悔意，
    暨其犯罪情節、動機、手段、生活狀況，身體狀況不佳等一
    切情狀，並參酌造成被害人財產損害之輕重，分別量處如主
    文所示之刑，並諭知易科罰金之折算標準，暨定其應執行刑
    及諭知易科罰金之折算標準，以為儆懲。
  (七)另檢察官雖請求諭知被告應於刑之執行前令入勞動場所強制
    工作，然保安處分係對受處分人將來之危險性所為拘束其身
    體、自由之處置，以達教化與治療之目的，為刑罰之補充制
    度，本諸法治國家保障人權之原理及刑法之保護作用，其法
    律規定之內容，應受比例原則之規範，使保安處分之宣告，
    與行為人所為行為之嚴重性，行為人所表現之危險性，及對
    行為人未來行為之期待性相當，司法院大法官會議釋字第47
    1 號解釋可資參照。本案被告之犯罪行為雖值得非難，自不
    可取，然被告所犯行使偽造準私文書、詐欺犯行次數為7次
    ，詐取之金額僅新臺幣46,207元，本院審酌被告犯罪之動機
    、犯罪之情節（包含使用手段與取得財物之價值）、犯後之
    態度、其行為之嚴重性、對於未來行為之期待性，依憲法比
    例原則之規範，認本案量處被告如主文所示之刑，已足收懲
    儆之效，未達須以保安處分預防矯治之程度，尚無施以強制
    工作之必要，諒其服刑完畢後得以儘速投入社會正當工作，
    爰不併予宣告強制工作，併予說明。
肆、適用之法律：
    依刑事訴訟法第273 條之1 第1 項、第299 條第1 項前段、
    第300條 ，刑法第210 條、第216 條、第220 條第2 項、第
    339 條第1 項、第2 項、第55條、第41條第1 項前段、第8
    項、第51條第5 款，刑法施行法第1 條之1 ，判決如主文。
本案經檢察官鐘祖聲到庭執行職務。
中    華    民    國  100     年    9     月    5     日
                  刑事第十六庭  法  官  楊欣怡
以上正本證明與原本無異。
如不服本判決應於收受判決後10日內向本院提出上訴書狀，並應
敘述具體理由；其未敘述上訴理由者，應於上訴期間屆滿後20日
內向本院補提理由書狀(均須按他造當事人之人數附繕本)「切勿
逕送上級法院」。
告訴人或被害人對於判決如有不服具備理由請求檢察官上訴者，
其上訴期間之計算係以檢察官收受判決正本之日期為準。
                                書記官  黃泰能
中    華    民    國   100    年    9     月    5     日
附錄論罪科刑法條：
中華民國刑法第210條
偽造、變造私文書，足以生損害於公眾或他人者，處5 年以下有
期徒刑。
中華民國刑法第216條
行使第210 條至第215 條之文書者，依偽造、變造文書或登載不
實事項或使登載不實事項之規定處斷。
中華民國刑法第339條
意圖為自己或第三人不法之所有，以詐術使人將本人或第三人之
物交付者，處5 年以下有期徒刑、拘役或科或併科1 千元以下罰
金。
以前項方法得財產上不法之利益或使第三人得之者，亦同。
前二項之未遂犯罰之。
附表一：
┌────────────────────────────────────────────┐
│國泰世華銀行（方智生所有之卡號0000-0000-0000-0000號信用卡）                             │
├──┬────┬─────┬────┬────┬────┬───────┬───────┤
│編號│時    間│地      點│特約商店│盜刷金額│詐得財物│所犯法條及罪名│罪          刑│
│    │        │          │        │(新臺幣)│或利益  │              │              │
├──┼────┼─────┼────┼────┼────┼───────┼───────┤
│ 1  │98年12月│臺中市南區│臺灣高速│790元   │左營至臺│刑法第216 條、│黃廉恩犯行使偽│
│    │10日0 時│工學一街16│鐵路股份│        │中高鐵來│第210 條、第22│造準私文書罪，│
│    │54分    │7 巷7 號8 │有限公司│        │回車票各│0 條第2 項行使│處有期徒刑貳月│
│    │        │樓之5     │        │        │1張     │偽造準私文書罪│，如易科罰金，│
│    │        │          │        │        │        │、刑法第339 條│以新臺幣壹仟元│
│    │        │          │        │        │        │第1 項詐欺取財│折算壹日。    │
│    │        │          │        │        │        │罪            │              │
├──┼────┼─────┼────┼────┼────┼───────┼───────┤
│ 2  │98年12月│同上      │臺灣酷樂│149元   │電子檔案│刑法第216 條、│黃廉恩犯行使偽│
│    │13日3 時│          │時代股份│        │網路交換│第210 條、第22│造準私文書罪，│
│    │58分    │          │有限公司│        │平臺服務│0 條第2 項行使│處有期徒刑貳月│
│    │        │          │（起訴書│        │—數位內│偽造準私文書罪│，如易科罰金，│
│    │        │          │誤載為臺│        │容服務月│、刑法第339條 │以新臺幣壹仟元│
│    │        │          │灣碩網公│        │租      │第2項詐欺得利 │折算壹日。    │
│    │        │          │司）    │        │        │罪            │              │
├──┼────┼─────┼────┼────┼────┼───────┼───────┤
│ 3  │98年12月│同上      │臺灣碩網│690元   │網路遊戲│同上          │黃廉恩犯行使偽│
│    │13日4 時│          │網路娛樂│        │點數    │              │造準私文書罪，│
│    │29分    │          │股份有限│        │        │              │處有期徒刑貳月│
│    │        │          │公司    │        │        │              │，如易科罰金，│
│    │        │          │        │        │        │              │以新臺幣壹仟元│
│    │        │          │        │        │        │              │折算壹日。    │
├──┼────┼─────┼────┼────┼────┼───────┤              │
│ 4  │98年12月│同上      │同上    │690元   │網路遊戲│同上          │              │
│    │13日4 時│          │        │        │點數    │              │              │
│    │34分    │          │        │        │        │              │              │
├──┼────┼─────┼────┼────┼────┼───────┼───────┤
│ 5  │98年12月│同上      │同上    │690元   │同上    │同上          │黃廉恩犯行使偽│
│    │17日3 時│          │        │        │        │              │造準私文書罪，│
│    │41分    │          │        │        │        │              │處有期徒刑貳月│
│    │        │          │        │        │        │              │，如易科罰金，│
│    │        │          │        │        │        │              │以新臺幣壹仟元│
│    │        │          │        │        │        │              │折算壹日。    │
└──┴────┴─────┴────┴────┴────┴───────┴───────┘
附表二：
┌────────────────────────────────────────────┐
│臺北富邦商業銀行（洪光泰所有之卡號0000-0000-0000-0000號信用卡）                         │
├──┬────┬─────┬────┬────┬────┬───────┬───────┤
│編號│時    間│地      點│特約商店│盜刷金額│詐得財物│所犯法條及罪名│罪          刑│
│    │        │          │        │(新臺幣)│或利益  │              │              │
├──┼────┼─────┼────┼────┼────┼───────┼───────┤
│1   │99年3 月│高雄市新興│PChome  │23,778元│ACER廠牌│刑法第216 條、│黃廉恩犯行使偽│
│    │14日20時│區○○○路│        │        │電腦1組 │第210 條、第22│造準私文書罪，│
│    │19分    │480號11樓 │        │        │、極品蜆│0 條第2 項行使│處有期徒刑伍月│
│    │        │          │        │        │錠60錠、│偽造準私文書罪│，如易科罰金，│
│    │        │          │        │        │偉恩咖啡│、刑法第339 條│以新臺幣壹仟元│
│    │        │          │        │        │6 罐、電│第1 項詐欺取財│折算壹日。    │
│    │        │          │        │        │源插孔轉│罪            │              │
│    │        │          │        │        │接頭1個 │              │              │
├──┼────┼─────┼────┼────┼────┼───────┤              │
│ 2  │99年3 月│同上      │同上    │9,990元 │NOKIA 廠│同上          │              │
│    │14日21時│          │        │        │牌行動電│              │              │
│    │42分    │          │        │        │話1支   │              │              │
├──┼────┼─────┼────┼────┼────┼───────┼───────┤
│ 3  │99年3 月│同上      │東森得意│6,400元 │百正韭菜│刑法第216 條、│黃廉恩犯行使偽│
│    │14日21時│          │購      │        │仔全家幸│第210 條、第22│造準私文書罪，│
│    │5分     │          │        │        │福組2組 │0 條第2 項行使│處有期徒刑肆月│
│    │        │          │        │        │        │偽造準私文書罪│，如易科罰金，│
│    │        │          │        │        │        │、刑法第339 條│以新臺幣壹仟元│
│    │        │          │        │        │        │第1 項詐欺取財│折算壹日。    │
│    │        │          │        │        │        │罪            │              │
├──┼────┼─────┼────┼────┼────┼───────┼───────┤
│ 4  │99年3 月│同上      │Unimall │3,030元 │不詳物品│同上          │黃廉恩犯行使偽│
│    │15日0 時│          │統一購物│        │        │              │造準私文書罪，│
│    │33分    │          │便網路購│        │        │              │處有期徒刑月│
│    │        │          │物      │        │        │              │，如易科罰金，│
│    │        │          │        │        │        │              │以新臺幣壹仟元│
│    │        │          │        │        │        │              │折算壹日。    │
└──┴────┴─────┴────┴────┴────┴───────┴───────┘